【裁判字號】    98,交聲,38
【裁判日期】    980709
【裁判案由】    違反道路交通管理處罰條例聲明異議
【裁判全文】
臺灣雲林地方法院交通事件裁定          98年度交聲字第38號
移送機關即
原處分機關  交通部公路總局嘉義區監理所雲林監理站
異  議  人
即受處分人  乙○○
上列異議人即受處分人因違反道路交通管理處罰條例案件，對於
交通部公路總局嘉義區監理所雲林監理站民國98年3 月3 日所為
之裁決處分（原處分案號：雲監裁字第裁72-MO0000000號），聲
明異議，本院裁定如下：
    主  文
原處分撤銷。
乙○○不罰。
    理  由
一、原處分意旨略以：異議人即受處分人乙○○於民國98年2 月
    3 日上午2 時30分許，駕駛車牌號碼ZY-3025 號自用小客車
    ，行經臺南縣善化鎮時，因使用手持式行動電話進行撥接，
    遭臺南縣警察局善化分局警員製單舉發，嗣原處分機關以異
    議人違規事實明確，乃於98年3 月3 日依道路交通管理處罰
    條例第31條之1 第1 項規定，處以罰鍰新臺幣（下同）3,00
    0 元。
二、聲明異議意旨略以：異議人調閱通話紀錄其行動電話通話時
    間為98年2 月3 日上午2 時41分16秒，與舉發違規時間98年
    2 月3 日上午2 時30分相較，時間相差11分之久，況且此通
    電話是異議人回報公司發生車禍所留下之通話紀錄，不能因
    異議人口誤或任何臆測之語作為舉發之證據，原處分機關應
    提出相關證據以證其詞，為此聲明異議等語。
三、按法院受理有關交通事件，準用刑事訴訟法之規定；其處理
    辦法，由司法院會同行政院定之，道路交通管理處罰條例第
    89條定有明文；又聲明異議案件之處理，除準用刑事訴訟法
    有關規定外，依道路交通案件處理辦法之規定處理之、受處
    分人對於地方法院所為之裁定有不服者得為抗告、抗告程序
    除準用刑事訴訟法有關規定外，並準用前章之規定，道路交
    通案件處理辦法第4 條第1 項、第25條第1 項、第26條亦分
    別有所明定。上開條例給予當事人申辯及提出證據之機會，
    符合正當法律程序，與憲法第16條保障人民訴訟權之意旨並
    無抵觸，亦經司法院大法官著有解釋可參（司法院釋字第
    418 號）。再按被告未經審判證明有罪確定前，推定為無罪
    。犯罪事實應依證據認定之，無證據不得認定犯罪事實。又
    不能證明被告犯罪或其行為不罰者，應諭知無罪之判決，刑
    事訴訟法第154 條、第301 條第1 項，分別定有明文。又按
    認定不利於被告之事實，須依積極證據，苟積極證據不足為
    不利於被告事實之認定時，即應為有利於被告之認定，更不
    必有何有利之證據；且事實之認定，應憑證據，如未能發現
    相當證據，或證據不足以證明，自不能以推測或擬制之方法
    ，以為裁判基礎；而認定犯罪事實所憑證據，雖不以直接證
    據為限，間接證據亦包括在內；然而無論直接或間接證據，
    其為訴訟上之證明，須於通常一般之人均不致有所懷疑，而
    得確信其為真實之程度者，始得據為有罪之認定，若其關於
    被告是否犯罪之證明未能達此程度，而有合理性懷疑之存在
    ，致使無從形成有罪之確信，根據「罪證有疑，利於被告」
    之證據法則，即不得遽為不利被告之認定，亦分別有最高法
    院30年上字第816 號、40年臺上字第86號、76年臺上字第
    4986號等判例可資參照。由上開規定可知，法院就違反道路
    交通管理處罰條例之案件，對於據以認定行為人違規之事實
    及證據，仍應依積極證據認定之，不得僅憑警察機關員警逕
    行開立之舉發違反道路交通管理事件通知單及主管機關違反
    道路交通管理事件裁決書，即推定受處分人有道路交通違規
    之事實。而警察機關員警就交通違規之舉發（填載舉發道路
    交通管理事件通知書），除在維護交通秩序公共利益外，尚
    涉及員警之個人績效，其與受舉發人係處於利害關係人對立
    之地位，交通違規舉發警員之舉發，既係以使受舉發人受交
    通違規裁罰為目的，且係利害關係人，是其所為之舉發是否
    與事實相符，仍應調查其他證據以資審認，如仍存有合理之
    懷疑，無法達於確信受處分人有違反道路交通事管理處罰條
    例之事實時，應依刑事訴訟法上「罪疑唯輕」、「有疑唯利
    於被告」之原則，就有疑問之部分，應作對於受處分人有利
    之認定，合先敘明。
四、異議人於上開時、地駕駛前揭車輛與甲○○發生車禍，經警
    員製單舉發其駕駛汽車時使用手持式行動電話進行撥接之事
    實，有臺南縣警察局南縣警交字第MO0000000 號違反道路交
    通管理事件通知單、臺南縣警察局善化分局98年2 月25日南
    縣善警五字第0980002609號函各1 紙在卷可考，並經本院依
    職權調閱車禍相關肇事資料卷宗查明屬實。異議人就車禍發
    生之事實並不爭執，惟否認有於駕駛汽車時使用手持式行動
    電話進行撥接，並以前揭情詞置辯。經查：
  (一)本件車禍發生時間為98年2 月3 日上午2 時30分，此有上開
    裁決書附卷可證，而該車禍發生時間係車禍另一當事人甲○
    ○告知警員乙節，業據證人即到場處理車禍之警員丙○○到
    庭證述屬實（見本院卷第38頁）。另經本院調閱異議人所持
    0000000000號行動電話於當日之雙向通聯紀錄，於車禍發生
    當時並無通話紀錄，僅於同日2 時41分16秒撥打至00000000
    00，此與車禍發生之時已有10分鐘以上之間隔。衡以異議人
    在本院調查程序中供稱：我出事後先跟我們組長回報出事了
    ，才報警聯絡，因為出事時沒有想到要報警，先下車查看人
    員是否有問題等語（參本院卷第36頁背面），核與上開通話
    明細所示之內容亦相吻合。是依裁決書所記載之違規時間，
    對照上開通話明細之內容，異議人於車禍發生之時並未使用
    行動電話進行撥接。
  (二)證人即到場處理車禍之警員丙○○雖到庭證稱：異議人於肇
    事現場跟我說車禍發生當時，他路況不熟，打電話回去問，
    要右轉才發生車禍，我依據他的回答製作筆錄等語（見本院
    卷第38頁），證人甲○○於警詢中雖亦證稱：警方到場處理
    時對方有明確表示車禍發生時他正在打電話等語（見本院卷
    第27頁），然經核異議人於98年2 月11日所製作之調查筆錄
    ，係供稱：我由溪美要去溪美鄉景庭園工作，途經肇事地要
    右轉時，我有先看照後鏡確定後方無車始右轉等語，此有道
    路交通事故調查筆錄在卷可稽（見本院卷第29頁），並無證
    人所稱異議人因路況不熟，打電話回去問等內容，此與證人
    丙○○上開證述已有矛盾之處，尚難以證人之上開證述遽認
    異議人有於車禍發生當時有使用行動電話進行撥接之事實。
  (三)綜上所述，依前揭通話明細，異議人於車禍發生時既無撥接
    行動電話之紀錄，上開證人之證述亦無法證明異議人確有違
    規事實，從而，本件異議人是否有違規事實尚有合理之懷疑
    存在。是原處分機關遽對異議人為前開裁決，即難認為允當
    ，本件異議人之異議為有理由，應將原處分撤銷，改諭知異
    議人不罰。
五、依道路交通管理處罰條例第87條第2 項、道路交通案件處理
    辦法第20條前段，裁定如主文。
中    華    民    國    98    年     7    月     9    日
                    交通法庭    法  官  吳錦佳
以上正本證明與原本無異。
如不服本裁定，應於裁定送達後5 日內向本院提出抗告狀（須附
繕本）。
                                書記官  謝璧卉
中    華    民    國    98    年     7    月     9    日


司法院資訊處製作；財團法人民間司法改革基金會備份。
